臺灣宜蘭地方法院刑事判決　　　　　　　 96年度訴字第270號
公　訴　人　臺灣宜蘭地方法院檢察署檢察官
被　　　告　丙○○
　　　　　　　　　　另案於台灣宜蘭監獄執行中
選任辯護人　郭美春律師
上列被告因犯強盜案件，經檢察官提起公訴（96年度偵字第1869
號），本院判決如下：
    主  文
丙○○意圖為自己不法之所有，而搶奪他人之動產，累犯，處有
期徒刑壹年。安全帽壹頂及扣案之裝有去漬油之塑膠袋壹只均沒
收。
    事  實
一、丙○○前因違反毒品危害防制條例案件，經本院以93年度易
    字第374號判處有期徒刑5月確定，於民國94年7月28日易科
    罰金執行完畢。詎仍不知悔改，因向其母甲○○索取金錢未
    果，竟意圖為自己不法之所有，於民國96年5月8日凌晨2時
    27分許，頭戴其所有之全罩式安全帽1頂並攜帶其所有裝有
    去漬油之塑膠袋1只，前往位於宜蘭縣五結鄉○○路○段390
    號由其兄嫂曾美慧所開設經營之全家便利商店，趁當時其兄
    乙○○開啟保險櫃換取現鈔零錢不及防備之際，進入店內徒
    手搶奪保險櫃內之現金共計新臺幣（下同）145,000元、薪
    資袋及顧客繳費單據，並於得手後將攜帶之前揭塑膠袋丟向
    其兄乙○○，以利其逃離現場。嗣於同日上午6時許，為警
    在宜蘭縣冬山鄉○○路○段490號全錦便利商店查獲，並於案
    發後在前揭曾美慧晶經營便利商店內扣得裝有去漬油之塑膠
    袋1只。
二、案經宜蘭縣警察局羅東分局報請臺灣宜蘭地方法院檢察署檢
    察官偵查起訴。
    理  由
壹、程序部分：
    按被告以外之人於審判外之言詞陳述，除法律別有規定外，
    不得作為證據，刑事訴訟法第159條第1項定有明文，本件證
    人乙○○、甲○○於警詢時之供述均屬被告以外之人於審判
    外之言詞陳述，被告業經爭執其證據能力，復無刑事訴訟法
    第159條之2至第159條之5可作為證據之情形，應認無證據能
    力。至證人曾美慧、游國良、廖欽賢、吳立樑、李易洲於警
    詢之供述，雖屬被告以外之人於審判外之陳述，惟被告及辯
    護人於本院調查證據時，已知有同法第159條第1項不得為證
    據之情形，而未於言詞辯論終結前聲明異議，依同法第159
    條之5第2項之規定，視為有同條第1項之同意，本院審酌上
    開證人之言詞陳述作成時之情況，認為適當，爰依同法第
    159條之5第1項之規定認有證據能力，合先敘明。
貳、實體部分：
一、上開事實，業據被告丙○○於本院審理時坦承不諱，並經證
    人曾美慧、游國良、廖欽賢、吳立梁、李易洲分於警詢及偵
    查中及證人乙○○、甲○○分別於偵查中證述明確，且有現
    場勘查及監視器翻拍照片、贓物認領保管單、繳費收據影本
    、統一發票影本、薪資袋影本、兌換單、銀行繳款單及行動
    電話通聯紀錄在卷可稽，並有裝有去漬油之塑膠袋1只扣案
    可資參佐，核均與被告前開任意性自白之事實相符，自堪信
    為真實。至證人乙○○雖於偵查中證稱：「當時我在櫃檯金
    庫，我已將金庫打開，換零錢，我將500元的零錢放在櫃下
    面找零錢的盒子，我母親又說要換100塊及50塊的零錢，所
    以才打開金庫，後來我聽到我母親說歡迎光臨，就有一位頭
    戴全罩式安全帽的人進來櫃檯內，我看他手拿1支約手臂長
    之白白長長的東西，但他都沒講話，就用手肘壓著我的脖子
    往後靠，他的另1支手就拿金庫內的錢放入他的包包內，後
    又丟1包東西在我身上，就離開了」等語，然查，案發當時
    監視錄影設備拍攝之畫面經本院勘驗之結果：「於2：27：
    33 時，有一頭戴安全帽身著深色外套之人走進店裡，右手
    插進口袋，左手空無一物，外觀上無明顯攜帶兇器，直接走
    進櫃檯，推開店員（即證人甲○○），店員回頭看了一眼，
    及走向畫面下方。被告與蹲在櫃檯下方之人（即證人乙○○
    ）有拉扯動作，之後該頭戴安全帽之人舉手丟東西迅速離開
    ，該身著短褲之人（指證人乙○○）也跟著離開店裡」，此
    有本院勘驗筆錄在卷可按（見本院卷第80、91頁），故依監
    視錄影內容觀之，被告於進入該全家便利商店之時，手上並
    未持有任何類似兇器之物品，核與證人乙○○所述被告持有
    白白長長之兇器等情，即有不符，顯見證人乙○○前於偵查
    中此部分所為之證述已有瑕疵，尚難遽採認為真實，且依監
    視錄影畫面內容所示，被告於進入便利商店內後，即快速走
    進櫃檯內，動手搶奪櫃檯內之財物，證人乙○○並未有足夠
    之時間反應，而被告於進入櫃檯內除一手拿取櫃檯內之物外
    ，並未持有其他之兇器，故自無從僅憑證人乙○○前有瑕疵
    之指述，而認被告有施強暴、脅迫而至使證人乙○○不能抗
    拒之情形。至證人甲○○雖於偵查中證稱：「歹徒穿紫色外
    套，頭戴安全帽，進來櫃檯內將我推開，用手抵住乙○○脖
    子並將他壓在角落，乙○○不能動彈，我緊張就跑到後面去
    」，然依監視錄影畫面所示，證人甲○○於被告進入櫃檯內
    後，即匆匆往店後方離開櫃檯，則以其所站立之位置，是否
    能清楚見到櫃檯內之情形，已有可疑，且被告於搶奪財物當
    時，因須彎腰拿取保險櫃內之物，則於角度上亦可能造成被
    告以手擋住乙○○之情形，然以當時被告手未持有兇器，一
    手拿取財物之際，僅憑一手擋住證人乙○○，尚不能遽認已
    達至使證人乙○○不能抗拒之程度。綜上，本件事證明確，
    被告搶奪之犯行堪以認定，應依法論科。
二、核被告丙○○所為，係犯刑法第325條第1項之搶奪罪。公訴
    意旨雖認被告所為係犯刑法第328條第1項之強盜罪嫌（起訴
    書認被告係犯刑法第330條第1項之攜帶兇器強盜罪，惟經公
    訴檢察官當庭論告更正為刑法第328條第1項），惟如上所述
    ，證人乙○○之指述既有上述瑕疵，且亦不能證明被告之行
    為已達使證人乙○○不能抗拒之程度，故尚不能為被告有強
    盜犯行之認定，故核被告所為，係趁證人乙○○不及抗拒之
    際而為搶奪之犯行，自與刑法第328條第1項強盜罪使被害人
    不能抗拒之構成要件有間，尚難逕以強盜罪之罪責相繩，惟
    其起訴之基礎事實同一，本院自得依刑事訴訟法第300條之
    規定，就其犯行，變更法條為刑法第325條第1項之搶奪罪論
    處。查被告前因違反毒品危害防制條例案件，經本院以93年
    度易字第374號判處有期徒刑5月確定，於94年7月28日易科
    罰金執行完畢，有卷附臺灣高等法院被告前案紀錄表可按，
    被告於刑之執行完畢後5年內，故意再犯本件法定本刑為有
    期徒刑以上之罪，為累犯，依法加重其刑。爰審酌被告不思
    以正途賺取金錢，竟以搶奪之方式侵害他人之財產法益，且
    所搶奪之對象又為至親，犯罪所生危害非輕，及其犯罪動機
    、目的、手段、犯後態度等一切情狀，量處如主文所示之刑
    。至被告於搶奪時使用之安全帽1頂及扣案之裝有去漬油之
    塑膠袋1只，均為被告所有並供其為搶奪犯行所用之物，業
    據被告供承在卷，又無其他證據證明該頂安全帽業已滅失，
    爰依刑法第38條第1項第2款之規定，均為沒收之諭知。
據上論斷，應依刑事訴訟法第299條第1項前段、第300條，刑法
第325條第1項、第47條第1項、第38條第1項第2款，判決如主文
。
本案經檢察官張立言到庭執行職務
中　　華　　民　　國　　96　　年　　11　　月　　16　　日
                  刑事第二庭審判長法  官  黃永勝
                                  法  官  張育彰
                                  法  官  鄭貽馨
以上正本證明與原本無異。
如不服本判決應於收受本判決後10日內向本院提出上訴書狀，並
應敘述具體理由。若未敘述理由者，應於上訴期間屆滿後20日內
向本院補提理由書狀(均須按他造當事人之人數附繕本)。
                                  書記官  林嘉萍
中　　華　　民　　國　　96　　年　　11　　月　　19　　日
附錄本案論罪科刑法條全文：
中華民國刑法第325條
（普通搶奪罪）
意圖為自己或第三人不法之所有，而搶奪他人之動產者，處 6 月
以上 5 年以下有期徒刑。
因而致人於死者，處無期徒刑或 7 年以上有期徒刑，致重傷者，
處 3 年以上 10 年以下有期徒刑。
第 1 項之未遂犯罰之。
